最高法院刑事判決　　　　　　　　　 111年度台非字第46號
上　訴　人　最高檢察署檢察總長
被　　　告　李天文



上列上訴人因被告公共危險案件，對於臺灣橋頭地方法院中華民
國110 年10月26日第一審簡易確定判決（110 年度交簡字第2081
號；聲請簡易判決處刑案號：臺灣橋頭地方檢察署110 年度速偵
字第1409號），認為違背法令，提起非常上訴，本院判決如下：
    主  文
原判決關於諭知累犯違背法令部分撤銷。
    理  由
一、非常上訴理由稱：「按判決不適用法則或適用法則不當者，
    為違背法令，刑事訴訟法第378 條定有明文。又刑法第47條
    規定，受有期徒刑之執行完畢，或受無期徒刑或受有期徒刑
    一部之執行而赦免後，5 年以內再犯有期徒刑以上之罪者，
    為累犯。本件被告李天文於民國110年9月20日9 時起至11時
    許，在高雄市阿蓮區『大崗山壘球場』工地附近飲用啤酒後
    ，騎乘普通重型機車，經警查獲，測得吐氣所含酒精濃度為
    每公升0.54毫克乙節，經臺灣橋頭地方檢察署檢察官以 110
    年度速偵字第1409號聲請簡易判決處刑，再經臺灣橋頭地方
    法院以110年度交簡字第2081號判處有期徒刑3月確定，併科
    罰金新臺幣5千元，原判決於110年11月23日確定，且原判決
    認被告前開所為，構成刑法累犯之規定，而於主文為累犯之
    諭知。有前開聲請簡易判決處刑書、判決書、判決送達回證
    及全國刑案查註表在卷可參。然經查被告李天文係於96年間
    因違背安全駕駛案件，經臺灣高雄地方檢察署以96年度偵字
    第22323 號（非常上訴書誤為2232號）為緩起訴處分，緩起
    訴期間為96年9月4日至97年9月3日，此後被告李天文並無任
    何有期徒刑執行的相關資料，此有全國刑案資料查註表、矯
    正簡表等在卷可稽，足認本件被告李天文於5 年內，並無有
    期徒刑執行完畢之情形，依法被告所涉案件應不構成累犯，
    原判決依累犯予以論科，揆諸首開說明，顯有判決適用法則
    不當之違法。案經確定，爰依刑事訴訟法第441條、第443條
    提起非常上訴，以資糾正。」等語。
二、本院按：
  ㈠判決不適用法則或適用不當者，為違背法令，刑事訴訟法第
    378 條定有明文。又受徒刑之執行完畢，或一部之執行而赦
    免後，5 年以內故意再犯有期徒刑以上之罪者，為累犯，加
    重本刑至二分之一，亦為刑法第47條第1 項所明定。故累犯
    之成立，以曾受徒刑之執行完畢，或一部之執行而赦免後，
    5 年以內故意再犯有期徒刑以上之罪為要件。
  ㈡被告李天文前於96年間因不能安全駕駛之公共危險案件，經
    臺灣高雄地方檢察署以96年度偵字第22323 號為緩起訴處分
    確定，緩起訴期間為96年9月4日至97年9月3日，此後除於11
    0年9月20日不能安全駕駛動力交通工具之公共危險案件（即
    本件原確定判決）外，並無其他前科資料，有臺灣高等法院
    被告前案紀錄表在卷可稽，足認被告於本件不能安全駕駛動
    力交通工具前之5 年內，並無受有期徒刑執行完畢之情形，
    不構成累犯。原確定判決未察，竟論以累犯，自有適用法則
    不當之違法。雖原確定判決未依累犯加重被告刑罰，然誤論
    累犯，攸關犯最重本刑為3 年以下有期徒刑、拘役或專科罰
    金之罪者，聲請具保停止羈押仍得駁回（刑事訴訟法第 114
    條第1 款）；受刑人晉級責任分數逐級加成（行刑累進處遇
    條例第19條第3項）；除已執行完畢之前案均為受6月以下有
    期徒刑之宣告者外，不得被遴選至外役監受刑（外役監條例
    第4條第2項第3 款）；假釋最低執行期間之計算（刑法第77
    條第1 項）等項，仍屬不利於被告。案經確定，非常上訴意
    旨執以指摘，為有理由，應由本院將原確定判決關於諭知累
    犯違背法令部分撤銷，以資救濟。又本院既撤銷原確定判決
    關於累犯違背法令部分，即具有改判之性質，其效力仍及於
    被告，無須另行判決。
據上論結，應依刑事訴訟法第447條第1項第1 款前段，判決如主
文。
中    華    民    國   111    年    4     月    13    日
                  刑事第九庭審判長法  官  何  菁  莪  
                                  法  官  何  信  慶  
                                  法  官  朱  瑞  娟  
                                  法  官  高  玉  舜  
                                  法  官  劉  興  浪  
本件正本證明與原本無異
                                  書記官
中    華    民    國   111    年    4     月    18    日